【裁判字號】    97,交訴,19
【裁判日期】    970229
【裁判案由】    過失致死
【裁判全文】
臺灣彰化地方法院刑事判決              97年度交訴字第19號
公  訴  人  臺灣彰化地方法院檢察署檢察官
被      告  甲○○
上列被告因過失致死等案件，經檢察官提起公訴（96年度偵字第
11242 號），本院判決如下：
    主  文
甲○○服用酒類，不能安全駕駛動力交通工具而駕駛，處有期徒
刑肆月；又因過失致人於死，處有期徒刑捌月。應執行有期徒刑
拾月。
    犯罪事實
一、甲○○領有職業聯結車駕駛執照，於民國96年10月12日晚上
    11 時 許，在位於彰化縣員林鎮○○路○段89號「小魚兒小
    吃部」飲用藥酒約1 碗半、啤酒6 罐之酒類，其明知服用酒
    類，已達不能安全駕駛動力交通工具之程度後，仍於同年10
    月13日凌晨1 時許，即駕駛車牌號碼QT─3127號自用小客車
    搭載友人即「小魚兒小吃部」實際負責人覃惠琦、另一真實
    姓名、年籍均不詳之綽號「彩虹」成年女子（下稱「彩虹」
    ），自前開處所出發將「彩虹」送至彰化縣員林鎮○○路某
    處下車後，復於同日凌晨1 時30分，接續駕駛前揭車輛沿彰
    化縣員林鎮○○路○段由西往東方向，駛至上揭路段265 號
    前，本應注意飲用酒類後其吐氣所含酒精濃度超過每公升0.
    25毫克，不得駕車，且在該路段行車應注意車前狀況，並隨
    時採取必要之安全措施。而依當時天候晴，光線為夜間照明
    光線，該處道路型態為直路、道路鋪裝柏油，路面乾燥，無
    缺陷，亦無障礙物，視距良好，依其智識、能力並無不能注
    意之情事，竟疏未注意其酒後已達不能安全駕駛之程度，亦
    未注意車前狀況且隨時採取必要之安全措施，復適坐於副駕
    駛座之乘客覃惠琦因細故與其在車內發生爭吵，致其不慎駕
    駛前揭車輛撞擊臺灣電力股份有限公司設於彰化縣員林鎮○
    ○路○ 段265 號附近路邊處之變電箱，上開車輛前車身處因
    而起火燃燒，致使覃惠琦不及逃生而吸入濃煙窒息死亡，甲
    ○○亦在車內駕駛座昏迷不醒。嗣經警方據報到場將甲○○
    送至彰化員林醫院急救，於96年10月13日凌晨2 時10分以抽
    血檢驗血液中酒精濃度為228MG/ L，換算呼氣酒精濃度測試
    已達每公升1.14毫克，始悉上情。
二、案經彰化縣警察局員林分局報請臺灣彰化地方法院檢察署囑
    託臺灣臺中地方法院檢察署檢察官相驗後，臺灣彰化地方法
    院檢察署檢察官自動檢舉偵查起訴。
    理  由
一、程序部分：
  (一)按被告以外之人於審判外之言詞或書面陳述，除法律有規定
    者外，不得為證據；被告以外之人於偵訊中向檢察官所為之
    陳述，除顯有不可信之情況者外，得為證據，刑事訴訟法第
    159 條第1 項、第159 條之1 第2 項分別定有明文。而所謂
    不可信情況之認定，法院應審酌被告以外之人於陳述時之外
    在環境及情況，例如：陳述時之心理狀況、有無受到外力干
    擾等，以為判斷之依據，故係決定陳述有無證據能力，而非
    決定陳述內容之證明力。是被告以外之人前於偵查中已具結
    而為證述，除反對該項供述得具有證據能力之一方，已釋明
    「顯有不可信之情況」之理由外，皆得為證據。經查，證人
    即到場處理員警蕭智全在檢察官偵查時，係以證人之身份，
    經檢察官告以具結之義務及偽證之處罰，經其具結而於負擔
    偽證罪之處罰心理下所為，係經以具結擔保其證述之真實性
    。又司法實務運作上，咸認偵查中檢察官向被告以外之人所
    取得之陳述，原則上均能遵守法律規定，不致違法取供，其
    可信性極高，因而明定除顯有不可信之情況者外，得為證據
    。亦即，被告以外之人於偵查中依法應具結者已具結，向檢
    察官所為之陳述，原則上具有證據能力，僅於例外「顯有不
    可信之情況」，始不具證據能力。證人蕭智全於檢察官訊問
    時之證述（參見臺灣彰化地方法院檢察署96年度偵字第1124
    2 號偵查卷宗第9 頁至第10頁），並無證據顯示係遭受強暴
    、脅迫、詐欺、利誘等外力干擾情形，或在影響其心理狀況
    致妨礙其自由陳述等顯不可信之情況下所為。是證人蕭智全
    於偵訊時之陳述既無顯不可信之情況，依上開說明，自具有
    證據能力。
  (二)以下本案所引用被告以外之人於審判外之言詞或書面陳述（
    除理由欄一(一)所述部分外），而不符合刑事訴訟法第159 條
    之1 至第159 條之4 之規定者，均經本院於審理時當庭直接
    提示而為合法之調查，檢察官及被告甲○○均同意作為證據
    ，本院審酌前開證據作成或取得之狀況，均無非法或不當取
    證之情事，亦無顯不可信之情況，故認為適當而均得作為證
    據。是前開證據，依刑事訴訟法第159 條之5 之規定，均具
    有證據能力，先予敘明。
二、上揭犯罪事實，業據被告甲○○於本院審理時（參見本院97
    年2 月27日審判筆錄）均坦承不諱，核與證人即到場處理員
    警蕭智全於偵訊中具結證述內容相符（參見臺灣彰化地方法
    院檢察署96年度偵字第1124 2號偵查卷宗第9 頁至第10頁）
    ，並有肇事現場照片共計17張、交通事故現場圖、道路交通
    事故調查報告表(一)(二)各1 份、員生醫院檢驗醫學科96年10月
    13日檢驗報告單、員生醫院法醫參考病歷摘要、證號查詢汽
    車駕駛人資料、車號查詢汽車車籍各1 紙、臺灣臺中地方法
    院檢察署96年10月13日相驗筆錄1 份、96年10月13日相驗屍
    體證明書1 紙、法醫驗斷書1 份及相驗照片（參見臺灣臺中
    地方法院檢察署96年度相字第1604號相驗卷宗第11頁至第38
    頁）附卷可參，核屬相符。另查：
  (一)按刑法第185 條之3 規定所謂「不能安全駕駛」，乃抽象危
    險犯，並不以發生具體危險為必要，對於吐氣酒精濃度已達
    每公升0.55毫克（0.55MG/ L） 以上，肇事率為一般正常人
    之10倍，認為已達不能安全駕車之標準，此業經法務部88年
    5 月18日法88檢字第001669號函可資參佐。至於是否達「不
    能安全駕駛之程度」之認定，應依具體個案之實際情形判斷
    之，依目前醫學一致見解，吐氣酒精濃度達每公升0.25毫克
    以上時，將使駕駛人產生複雜之技巧障礙、駕駛能力變壞之
    行為表現，肇事比率比一般未飲酒時高出2 倍；吐氣酒精濃
    度達每公升0.5 毫克以上時，將使駕駛人產生說話含糊、腳
    步不穩之行為表現，肇事比率比一般未飲酒時高出7 倍。次
    按飲酒後1 小時許，其體內血液中所含酒精濃度可達最高，
    飲酒1 小時後其體內之酒精濃度隨即消減，亦分別有行政院
    國軍退除役官兵輔導委員會臺北榮民總醫院88年8 月5 日
    北總內字第268268號函文、88年10月26日院賓文廉字第13
    47號臺灣高等法院函中之臺北醫學院附設醫院精神科主任蔡
    尚穎「酒精對人體生理與行為之影響」一文可參。是參酌各
    國標準對於吐氣酒精濃度已達每公升0.55毫克（0.55MG/ L
    ）以上，肇事率為一般正常人之10倍固得認為不能安全駕駛
    ，然在此標準以下之行為，如輔以其他客觀事實得作為不能
    安全駕駛之判斷時，亦屬之。經查，被告於96年10月13日凌
    晨2 時10分就醫時，經進行抽血檢驗酒精濃度測試，測得其
    血液中酒精濃度為228m g/dL ，換算呼氣酒精濃度測試已達
    每公升1.14毫克，此有員生醫院檢驗醫學科96年10月13日檢
    驗報告單1 紙（參見臺灣臺中地方法院檢察署96年度相字第
    1604號相驗卷宗第23頁）附卷可參。參酌上揭說明，足證被
    告當時確已因服用酒類過量致使身體、視覺之反應能力趨弱
    ，而達無法安全駕駛動力交通工具程度，是被告服用酒類不
    能安全駕駛動力交通工具而駕駛罪之犯行，已堪認定。
  (二)按汽車行駛時，駕駛人應注意車前狀況，並隨時採取必要之
    安全措施；汽車駕駛人飲用酒類或其他類似物後其吐氣所含
    酒精濃度超過每公升0.25毫克或血液中酒精濃度超過百分之
    0.05以上，不得駕車，道路交通安全規則第94條第3 項、第
    114 條第2 款分別定有明文。被告自承知悉不得酒後駕車，
    亦經被告於本院審理時自陳明確，是依被告之智識、能力並
    無不能注意之情事，被告竟酒後已達不能安全駕駛之程度，
    仍駕車之行為顯有過失，而被害人覃惠琦因本案車禍不及逃
    生而吸入濃煙窒息死亡等情，已如前述，故被告就本案交通
    事故之發生所致被害人覃惠琦之死亡確有過失。是被告上揭
    駕駛過失行為與被害人覃惠琦之死亡結果間，具有相當因果
    關係。
  (三)綜上所述，被告上開自白與前揭事證相符，應可採信。本案
    事證明確，被告上揭犯行，均堪以認定，應予依法論科。
三、按行為後法律有變更者，適用行為時之法律。但行為後之法
    律有利於行為人者，適用最有利於行為人之法律，刑法第2
    條第1 項定有明文；本案被告違法酒醉駕車時，即行為時為
    96年10月13日，而刑法第185 條之3 之條文，業於97年1 月
    2 日經總統以華總一義字第09600177841 號令修正公布，是
    被告行為後法律有變更，依法應有上開新舊法比較之適用情
    狀。經查：
  (一)本案被告行為時即修正前刑法第185 條之3 規定：「服用毒
    品、麻醉藥品、酒類或其他相類之物，不能安全駕駛動力交
    通工具而駕駛者，處1 年以下有期徒刑、拘役或3 萬元以下
    罰金。」；而修正後刑法第185 條之3 規定：「服用毒品、
    麻醉藥品、酒類或其他相類之物，不能安全駕駛動力交通工
    具而駕駛者，處1 年以下有期徒刑、拘役或科或併科15萬元
    以下罰金。」。是修正後刑法第185 條之3 ，其犯罪構成要
    件未修正。另按中華民國94年1 月7 日刑法修正施行後，刑
    法分則編所定罰金之貨幣單位為新臺幣。但76年6 月26日至
    94年1 月7 日新增或修正之條文，就其所定數額提高為3 倍
    ，刑法施行法第1 條之1 第1 項、第2 項但書分別定有明文
    。故修正前刑法第185 條之3 （即88年4 月21日增訂公布）
    之法定刑度為「處1 年以下有期徒刑、拘役或銀元3 萬元即
    新臺幣9 萬元以下罰金」，修正後刑法第185 條之3 之法定
    刑度，就罰金刑部分，由原先之「或」增訂為「或科或併科
    」，金額由「（銀元）3 萬元（即新臺幣9 萬元）」增訂為
    「（新臺幣）15萬元」，其餘有期徒刑之法定本刑上限及拘
    役等，則未變動。
  (二)經比較上開修正前、後之刑法第185 條之3 規定，以被告行
    為時即修正前刑法第185 條之3 之規定，較有利於被告。從
    而，本案依刑法第2 條第1 項前段，應適用修正前刑法第18
    5 條之3 之規定論處。
四、核被告所為，係犯修正前刑法第185 條之3 服用酒類不能安
    全駕駛動力交通工具而駕駛罪、刑法第276 條第1 項之過失
    致人於死罪。其所犯上揭2 罪，犯意各別，行為互異，應予
    分論併罰。本案被告酒醉駕車因而致人死亡，應依道路交通
    管理處罰條例第86條第1 項之規定，就其所犯過失致死罪部
    分，加重其刑。爰審酌被告於上開時地酒後已不能安全駕駛
    ，仍漠視一般往來之公眾及駕駛人之用路安全，且政府各相
    關機關業就酒醉駕車之危害性以學校教育、媒體傳播等方式
    一再宣導，為時甚久，被告對於該項誡命知之甚詳，詎酒後
    仍執意駕車上路致生危害，在凌晨酒醉駕車肇事致被害人即
    同車乘客覃惠琦死亡，迄今尚未與被害人家屬達成民事損害
    賠償和解，本應從重量刑，以儆效尤，惟念被告平日素行尚
    稱良好，此有臺灣高等法院被告前案紀錄表、臺灣彰化地方
    法院檢察署刑案資料查註紀錄表各1 份存卷可考，且犯後已
    坦認有過失，尚有悔意等一切情狀，各量處如主文所示之刑
    ，並定其應執行之刑，以資懲儆。
據上論斷，應依刑事訴訟法第299 條第1 項前段，刑法第2 條第
1 項前段、第185 條之3 （修正前）、第276 條第1 項、第51條
第5 款，刑法施行法第1 條之1 第1 項、第2 項，判決如主文。
本案經檢察官吳芙如到庭執行職務。
中    華    民    國    97    年    2     月    29    日
                  交通法庭        法  官  唐中興
以上正本證明與原本無異。
如不服本判決，應於判決送達後10日內，向本院提出上訴書狀，
上訴書狀應「敘述具體上訴理由」，並按他造當事人之人數附繕
本。「切勿逕送上級法院」。
告訴人或被害人對於判決如有不服具備理由請求檢察官上訴者，
其上訴期間之計算係以檢察官收受判決正本之日期為準。
中    華    民    國    97    年    2     月    29    日
                                  書記官  吳政
【附錄本判決論罪科刑法條全文】：
中華民國刑法第185條之3（修正前）
服用毒品、麻醉藥品、酒類或其他相類之物，不能安全駕駛動力
交通工具而駕駛者，處1 年以下有期徒刑、拘役或3 萬元以下罰
金。
中華民國刑法第276條
因過失致人於死者，處2 年以下有期徒刑、拘役或2,000 元以下
罰金。
從事業務之人，因業務上之過失犯前項之罪者，處5 年以下有期
徒刑或拘役，得併科3,000元以下罰金。


司法院資訊處製作；財團法人民間司法改革基金會備份。
